【裁判字號】    92,台上,2508
【裁判日期】    920508
【裁判案由】    違反槍砲彈藥刀械管制條例
【裁判全文】
最高法院刑事判決                              九十二年度台上字第二五０八號
    上  訴  人  甲○○
右上訴人因違反槍砲彈藥刀械管制條例案件，不服台灣高等法院花蓮分院中華民國八
十九年十二月十二日第二審判決︵八十九年度上訴字第二三０號，起訴案號：台灣台
東地方法院檢察署八十八年度偵字第一八八三號︶，提起上訴，本院判決如左：
    主  文
原判決撤銷，發回台灣高等法院花蓮分院。
    理  由
本件原判決認定上訴人甲○○有其事實欄所載之犯行，因而撤銷第一審科刑之判決，
改依想像競合犯關係從一重適用修正前槍砲彈藥刀械管制條例第十一條第一項，論處
上訴人未經許可，製造可發射子彈具有殺傷力之槍枝（累犯）罪刑。固非無見。
惟查：︵一︶、審理事實之法院，對於公平正義之維護或對被告之利益有重大關係，
客觀上有調查之必要性，為認定事實與適用法律基礎之證據，均應依法詳加調查，倘
未予調查，或雖已加調查，而其內容尚欠明瞭者，亦與未經調查之情形無異，遽行判
決，均屬依法應於審判期日調查之證據未予調查之違法。上訴人自檢察官第二次偵查
時起即辯稱槍枝及子彈係﹁鵬仔﹂者所改造，其並不知情。第一審曾依上訴人提供之
「鵬仔」呼叫器號碼傳喚彭以屏，因遷址不明未果，上訴人於原審亦具狀請求再予傳
喚查明，原審未查彭以屏之新址再予傳喚，即認行方不明無從傳喚，自有證據調查未
盡之違法。︵二︶、科刑判決認定之事實，倘與所採之證據不相適合，即屬證據上理
由矛盾，其判決當然違背法令。本件原判決認扣案之管制編號0000000000
號手槍，係仿ＢＥＲＥＴＴＡ廠半自動手槍之玩具手槍，將槍管內之阻鐵貫通改造而
成，機械性能良好，具有殺傷力，係依憑卷附之內政部警政署刑事警察局民國八十八
年七月十四日刑鑑字第六五六二六號鑑驗通知書為其論據，然該鑑驗通知書僅記載該
槍係將槍管內阻鐵貫通而成之改造手槍，槍管為塑膠材質，槍身、滑套為金屬材質，
機械性能良好，至於是否具有殺傷力，請參隨附之槍枝殺傷力鑑驗說明云云，並未明
確認定該槍係具有殺傷力。原判決採證與卷內資料不相適合，有判決理由矛盾之違法
。且該槍如何認定係具有殺傷力，原判決未詳為說明，併有理由不備之違誤。以上，
或係上訴意旨所指摘，或為本院得依職權調查之事項，應認原判決有撤銷發回更審之
原因。又槍砲彈藥刀械管制條例業於九十年十一月十四日修正公布，同年月十六日生
效，將原第十九條併諭知強制工作之規定予以刪除，案經發回，於更審時應注意及之
，併此指明。
據上論結，應依刑事訴訟法第三百九十七條、第四百零一條，判決如主文。
中      華      民      國    九十二    年      五      月      八      日
                              最高法院刑事第十二庭
                                  審判長法官  張  淳  淙
                                        法官  謝  俊  雄
                                        法官  蘇  振  堂
                                        法官  張  春  福
                                        法官  呂  丹  玉
      右正本證明與原本無異
                                              書  記  官
中      華      民      國    九十二    年      五      月     十五     日


司法院資訊處製作；財團法人民間司法改革基金會備份。
